最高法院刑事判決　　　　　　　　　　　　　　　九十一年度台上字第七五二０號
　　上　訴　人　甲○○
右上訴人因重傷害案件，不服台灣高等法院中華民國八十九年九月二十七日第二審判
決（八十九年度上易字第二八０三號，起訴案號：台灣士林地方法院檢察署八十八年
度偵字第一一一六五號），提起上訴，本院判決如左：
    主  文
原判決撤銷，發回台灣高等法院。
    理  由
本件原判決認定：上訴人甲○○欲追求已有男友（施天寶）之尤乃玉遭拒，因而心懷
不平，竟於民國八十八年四月二十七日，夥同姓名不詳之成年人一名，共同基於使人
受重傷之犯意聯絡，由該姓名不詳者騎乘機車搭載上訴人，尾隨亦騎乘機車，欲前往
台北市○○區○○街八十五巷巷口，與尤乃玉會合之施天寶，當日下午三時許，施天
寶騎車抵達上開巷口附近，該姓名不詳者即故意騎車靠近施天寶機車之左後方，由上
訴人將盛裝於瓷類容器內之具腐蝕性不明化學液體，向施天寶頭部潑灑，致施天寶身
體受有三度化學性灼傷，佔體表面積達百分之二十，幸施天寶頭戴安全帽，未傷及顏
面而未遂等情。因而撤銷第一審依檢察官起訴法條論處上訴人以普通傷害罪刑之判決
，改判論上訴人以共同使人受重傷，未遂罪，處有期徒刑貳年捌月，固非無見。
惟按：(一)、有罪判決書之事實一欄為適用法令之根據，凡於適用法令有關之事實必須
詳為記載，始足為適用法令之基礎。又所謂重傷害，係指以毀敗視能、聽能、語能、
味能、嗅能、或一肢以上之機能或生殖機能或其他於身體或健康有重大不治或難治之
傷害而言，刑法第十條第四項第一至六款分別定有明文。本件上訴人究係以前述何款
之重傷害故意，著手於犯罪行為之實行，原判決事實欄內，並未明確認定，詳為記載
；理由欄內亦無相關之說明，致其依重傷害未遂之規定論處上訴人罪刑，適用法律是
否正當，本院無憑判斷，自屬無可維持。(二)、客觀上為法院認定事實及適用法律基礎
之證據，雖已調查而其內容尚未明瞭者，即與未經調查無異，如遽行判決，仍屬應於
審判期日調查之證據未予調查，依刑事訴訟法第三百七十九條第十款之規定，其判決
當然為違背法令。又按普通傷害與重傷未遂之區別，固應以行為人之犯意為斷，被害
人受傷之部位雖不能據為其區別之絕對標準，然非不能藉為認定行為人有無重傷害犯
意之心證資料。本件原判決認定上訴人係自被害人所騎機車之左後方，向被害人頭部
潑灑具腐蝕性之不明化學液體，當時被害人頭戴安全帽等事實，倘屬不虛，則被害人
之頭部因有安全帽防護，該部位似無受重大傷害之虞。而依卷附馬偕醫院出具之被害
人驗傷診斷書（影本）觀之，其上雖載有被害人受「三度化學性灼傷，佔體表面積達
百分之二十」等旨，然並無其受傷部位之記載（見他字卷第七頁）。則上訴人究係朝
向被害人身體之何部位潑灑不明化學液體？被害人受灼傷之部位為何？因與上訴人犯
意之判定非無關聯，既欠明瞭，自有調查釐清之必要。原審未予詳查審認，率行判決
，併有調查職責未盡及判決理由不備之違法。以上或為上訴意旨所指摘，或為本院得
依職權調查之事項，應認原判決有撤銷發回之原因。
據上論結，應依刑事訴訟法第三百九十七條、第四百零一條，判決如主文。
中      華      民      國    九十一    年     十二     月     三十     日
                              最高法院刑事第十庭
                                  審判長法官  林  增  福
                                        法官  邵  燕  玲
                                        法官  吳  昆  仁
                                        法官  陳  世  雄
                                        法官  惠  光  霞
      右正本證明與原本無異
                                              書  記  官
中      華      民      國    九十二    年      一      月      六      日
